臺灣桃園地方法院刑事判決
111年度簡上字第165號
上  訴  人
即  被  告  林其佑



上列上訴人即被告因偽造文書等案件，不服本院民國111年1月17
日110年度桃簡字第1522號第一審刑事簡易判決（聲請簡易判決
處刑案號：110年度偵字第13621號、第14038號），提起上訴，
本院管轄之第二審合議庭判決如下：
    主  文
上訴駁回。
    事  實
一、林其佑因其所有車牌號碼000-000號普通重型機車之車牌遭
    註銷，遂與真實姓名、年籍不詳之賣家共同基於行使偽造特
    種文書之犯意，於民國109年12月底某日，透過網路向該不
    詳賣家購入偽造之PB5-393號塑膠車牌後，再於110年1月間
    某日，在桃園市平鎮區山仔頂之朋友住處，將該偽造之塑膠
    車牌懸掛在上開機車後方以行使，足生損害於監理機關對於
    車輛及牌照管理之正確性。嗣於110年2月20日晚間7時10分
    許，林其佑騎乘上開懸掛偽造車牌之機車，在桃園市○鎮區○
    ○路0段0號前為警查獲，並當場扣得偽造之塑膠車牌1面，而
    悉上情。
二、林其佑於110年2月6日11時50分許，在桃園市八德區廣福路
    與福國北街口，因騎乘車牌號碼000-0000普通重型機車停等
    紅綠燈時使用手機，遭桃園市政府警察局八德分局警員鄭貴
    隆、陳俊佑及黃柏維盤查，並當場於其騎乘之前述機車前置
    物箱內發現摻有第二級毒品安非他命粉末之香菸（所涉違反
    毒品危害防制條例部分，另為檢察官偵查），竟基於妨害公
    務之犯意，當場對執行職務之警員黃柏維出言侮辱稱：「毒
    你妹啦毒!幹!」等語（聲請簡易判決處刑書誤載為「幹你妹
    啦毒!幹」），足以損抑執行公務員警之執法尊嚴。
三、案經桃園市政府警察局平鎮分局、八德分局報告臺灣桃園地
    方檢察署檢察官偵查後聲請以簡易判決處刑。
    理  由
壹、程序方面
一、本判決下列所引用被告林其佑以外之人於審判外之陳述（含
    書面陳述），被告於本院準備程序中對證據能力已表示沒有
    意見（見本院111年度簡上字第165號卷【下稱簡上卷】第64
    頁），而檢察官迄於言詞辯論終結前，亦未就證據能力之有
    無聲明異議，本院審酌上開證據資料作成時之情況，尚無違
    法、不當或顯不可信之情況，認以之作為證據應屬適當，應
    認前揭供述證據均有證據能力。
二、本判決以下所引用之非供述證據，均與本件事實具有自然關
    聯性，且核屬書證、物證性質，又查無事證足認有違背法定
    程序或經偽造、變造所取得等證據排除之情事，復經本院依
    刑事訴訟法第164條、第165條踐行物證、書證之調查程序，
    況檢察官、被告對此部分之證據能力亦均不爭執，是堪認均
    具有證據能力。
貳、實體方面
一、認定犯罪事實所憑之證據及理由：
  ㈠事實一、部分：
    上揭事實，業據被告於本院審理中坦承在卷（見簡上卷第86
    頁），且有舉發違反道路交通管理事件通知單、車輛詳細資
    料報表、車號查詢機車車籍查詢結果、現場照片6張、桃園
    市政府警察局平鎮分局扣押筆錄暨扣押物品目錄表所載之扣
    案偽造塑膠車牌等可資佐證（見臺灣桃園地方檢察署110年
    度偵字第14038號卷第37至41頁、第45頁、第49頁、第55至5
    8頁），足認被告上開任意性自白與事實相符，堪以採信。
  ㈡事實二、部分：
    訊據被告固坦承有於110年2月6日11時50分許，在前述地點
    騎乘機車為警攔查時，當場出言「毒你妹啦毒!幹!」等情，
    惟矢口否認有何侮辱公務員之犯行，辯稱：伊當時是在講電
    話，伊說「毒你妹啦毒!幹!」不是針對警察，是和電話中之
    對象講，伊沒有侮辱警察之意等語。經查：
　⒈被告於前述時、地因騎乘機車使用手機而為警盤查，並於員
    警查獲其騎乘機車內有摻有甲基安非他命粉末之香菸後，當
    場稱「毒你妹啦毒!幹!」等語乙節，為被告所是認，復有職
    務報告、現場照片、自願受搜索同意書、員警密錄器暨擷取
    圖片、桃園市政府警察局八德分局搜索、扣押筆錄暨扣押物
    品目錄表所載之扣案物等可資佐證（見臺灣桃園地方檢察署
    110年度偵字第13621號卷【下稱偵13621卷】第27至33頁、
    第35頁、第39至41頁、第45頁），且經本院當庭勘驗密錄器
    無訛，有本院勘驗筆錄暨擷圖附卷可查（見簡上卷第89至91
    頁），是此部分均堪認屬實。
　⒉被告雖以前詞置辯。然而：
　⑴所謂「侮辱」係以使人難堪為目的，以言語、文字、圖畫或
    動作，表示不屑輕蔑或攻擊之意思，足以貶損個人在社會上
    所保持之人格或地位之評價。且本條犯罪之成立，其侮辱之
    對象固以特定或可得特定之人為限，但不以指明姓名為必要
    ，如就行為人表示之旨趣以及其他情事綜合觀察，得推知其
    所指為何人者，即足當之。又參以「你妹啦」（即「你媽啦
    」之諧音）、「幹」等詞，在一般通常口語及社會評價上，
    被認為係屬粗話、不雅及不莊重之意，足以令聽聞者感到難
    堪、不快，如於熟識之人間以彼此嘻笑方式，口出上開言語
    ，彼此均可理解陳述人僅係玩笑或口頭禪，固難認有侮辱之
    意。然如陳述人係與人發生爭執，或處於氣憤、不滿之情緒
    下所為，因該言語已具針對性，且係基於表達己身不滿，聽
    聞者已可感受陳述人情緒激動、異常，自屬攻擊性之言詞，
    而非平常玩笑或口頭禪可比，且該言語均係粗話，該特定人
    自會感覺人格遭受攻擊，足以貶損其名譽及尊嚴評價。
　⑵徵諸卷附之本院勘驗筆錄，可見被告當時遭員警查獲持有摻
    有甲基安非他命粉末之香菸，並經員警要求前往派出所配合
    調查，但被告持續透過手機與友人通話，並質疑員警執法之
    合法性，嗣於員警提及「毒品」1詞後，隨即朝向畫面右側
    員警站立之方向，向員警稱「毒你妹啦毒!幹!」，眼神並上
    下掃射員警，音量亦明顯較先前大聲等情。是從被告稱「毒
    你妹啦毒!幹!」等語，係緊接在員警出言「毒品」等語之後
    ，以及被告陳述之音量明顯提高等情觀察，堪認被告上開言
    詞係針對員警之言論有所回應，且顯露其不滿之情緒；輔以
    被告更有特意將視線朝向員警之情狀，在在足徵被告上開言
    詞係針對員警無訛。復衡酌被告當時已對員警執法之程序存
    疑，及自陳當時已遭盤查約10分鐘至20分鐘等節（見偵1362
    1卷第80頁），而綜合被告發言之情境、語氣、態度及整體
    事件之前後脈絡，堪認被告上開言詞屬針對性、攻擊性之謾
    罵，且具侮辱執勤員警之意。是被告辯稱上開言詞不是針對
    員警，亦無侮辱公務員之主觀犯意云云，均係事後卸責之詞
    ，無從採認。
　㈢綜上，本件事證已臻明確，被告犯行堪以認定，應依法論科
    。　
二、論罪及駁回上訴之理由：：
　㈠新舊法比較：
    被告於事實二所示行為後，刑法第140條業於111年1月12日
    修正公布，並於同年月14日施行。而修正前刑法第140條第1
    項原規定：「於公務員依法執行職務時，當場侮辱或對於其
    依法執行之職務公然侮辱者，處6月以下有期徒刑、拘役或3
    千元以下罰金」；修正後則規定：「於公務員依法執行職務
    時，當場侮辱或對於其依法執行之職務公然侮辱者，處1年
    以下有期徒刑、拘役或10萬元以下罰金」。經比較新舊法結
    果，修正後之規定既提高法定刑上限，顯非有利於被告，依
    刑法第2條第1項前段之規定，就事實二部分應適用被告行為
    時即修正前刑法第140條第1項之規定。
　㈡是核被告就事實一所為，係犯刑法第216條、第212條之行使
    偽造特種文書罪。就事實二所為，係犯修正前刑法第140條
    第1項之侮辱公務員罪。
　㈢被告就事實一部分，其透過不詳賣家偽造特種文書之低度行
    為，應為行使之高度行為所吸收，不另論罪。另被告係基於
    行使偽造特種文書之單一犯意，於110年1月間起至同年2月2
    0日晚間7時10分許為警查獲止之期間，陸續駕駛懸掛上開偽
    造車牌之機車，而行使偽造特種文書，所侵害者為同一法益
    ，各行為之獨立性極為薄弱，依一般社會健全觀念，在時間
    差距上，難以強行分開，應視為數個舉動之接續施行，合為
    包括之一行為予以評價，而論以接續犯。
　㈣被告就事實一部分所示犯行，與不詳賣家間具犯意聯絡與行
    為分擔，應論以刑法第28條之共同正犯。
　㈤被告所犯上開2罪間，犯意各別，行為互殊，應予分論併罰。
　㈥聲請簡易判決處刑意旨固以被告前因施用毒品案件，經本院
    判處有期徒刑2月確定，並於109年11月3日易科罰金執行完
    畢，故其於5年以內故意再犯本案有期徒刑以上之罪，為累
    犯，請求本院依照司法院大法官解釋釋字第775號解釋意旨
    及刑法第47條第1項規定，審酌加重其刑等語。然檢察官並
    未提出被告構成累犯事實之前案徒刑執行完畢資料，亦未具
    體指出被告於本案犯行有何特別惡性及對刑罰反應力薄弱等
    各節，難認檢察官就被告構成累犯之事實及加重其刑事項，
    已負擔主張、舉證及說明責任。依最高法院刑事大法庭110
    年度台上大字第5660號裁定意旨，本院尚無從依職權裁量本
    案是否因被告構成累犯而應加重其刑。
　㈦駁回上訴之理由：
　　原審同上認定，並審酌被告因其所有上開機車車牌業經註銷
    不得使用，竟購買偽造之相同車牌號碼車牌以供使用，影響
    公路監理機關對於汽車牌照管理之正確性；另於員警對其依
    法盤查時出言侮辱，所為實有不該，兼衡其自陳高中肄業之
    教育程度、從事物流業、家庭經濟狀況勉持等一切情狀，分
    別各量處拘役55日，並定應執行刑100日，及均諭知易科罰
    金以1,000元折算1日之折算標準；另就扣案偽造之塑膠車牌
    1面認係被告所有，並供事實一之犯罪所用，而一併宣告沒
    收。經核其認事用法並無違誤，量刑亦已斟酌刑法第57條所
    列事項，復未逾越客觀上之適當性、相當性及必要性之比例
    原則，尚屬妥適。是被告上訴就事實一部分請求從輕量刑，
    就事實二部分仍否認犯行，均無理由，應予駁回。
據上論斷，應依刑事訴訟法第455條之1第1項、第3項、第368條
，判決如主文。
本案經檢察官王碩志聲請以簡易判決處刑，檢察官劉哲名到庭執
行職務。
中　　華　　民　　國　　111 　年　　7 　　月　　15　　日
                  刑事第四庭  審判長法  官  黃柏嘉
                                    法  官  張羿正
                                    法  官  陳韋如
以上正本證明與原本無異。
不得上訴。
                                    書記官　劉貞儀
中　　華　　民　　國　　111 　年　　7 　　月　　18　　日
附錄本案論罪科刑法條全文：
中華民國刑法第212條
偽造、變造護照、旅券、免許證、特許證及關於品行、能力、服
務或其他相類之證書、介紹書，足以生損害於公眾或他人者，處
1年以下有期徒刑、拘役或9000元以下罰金。
中華民國刑法第216條
行使第210條至第215條之文書者，依偽造、變造文書或登載不實
事項或使登載不實事項之規定處斷。
修正前中華民國刑法第140條
於公務員依法執行職務時，當場侮辱或對於其依法執行之職務公
然侮辱者，處六月以下有期徒刑、拘役或三千元以下罰金。